# 向陈老师咨询吸收合并审计及验资的问题

提问人：cyl900000 时间：2010-11-25 09:31:30
陈老师： 您好！ 我遇到一个吸收合并的案例。一家公司吸收合并另外三家公司，合并后以各股东所持的公允价值来确定股权比例，本次合并是属于非同一控制人合并。 我们的合并基准日和评估基准日都定于 2009 年 12 月 31 日。 我们想将 合并完成日定于 2010 年 9月 30 日，即经各位股东的上级批复后各企业于 2010 年 9 月 30 日完成了财产交接的日期，但实际上是倒签的日期，因为移交清单上的资产和负债是要等我们审计后确定的日期来定。这样可行吗？ 我们是于 2010 年 10 月进入企业对四家合并公司进行了 2010 年1-9月份的审计并于 2010 年 11 月 5 日出具审计报告的。 现在我们要做四家公司合并后的验资报告，我想向陈老师咨询的问题是： 1 、我们做吸收合并的验资应做什么验资和审计程序呢？如何验资投入的资产的公允价值或价值与评估价值之间的增减变动呢？ 我们在做验资前要不要企业先完成吸收合并的账务处理，即将被合并三家公司的资产和负债按公允价值先记录到合并企业账中并按合并协议增加实收资本科目，其他的差额部分记入资本公积？ 2 、验资报告日我们应定在什么时间呢？是放在 2010 年 9 月 30 日，还是 2010 年 11 月 5日后出具了审计报告日后的日期。 如果验资报告定在 2010 年 9 月 30 日，但实际上我们 2010 年度1-9月审计报告还没有出具，企业是依我们审计后的报告确定移交资产的，因此企业实际投入的净资产在 2010 年 9 月 30 日还不能确定。 如果验资报告日定在 2010 年 11 月5 日，我们要不要对 2010 年 9 月 30 日至 2010 年 11 月 5 日之间的净资产变动再做一个审计验证，如何验证呢？企业这段时间都没有做账。 3 、我们在验资投入资产的价值时如何依靠评估报告或 2010 年 9 月 30 日的审计报告呢？ 4 、企业合并完成日的入账价值是按公允价值来确定，那资产与负债如何确定 2010 年 9 月 30 日移交的公允价值呢？ 也恳请其他各位同行告诉。

回答人：chenyiwei
1 、此类业务必须经过资产评估，但需要关注资产评估报告上注明的目的和用途是否与会计处理相符。对此问题，以前评估版面的wanglun0826版主对此有过专门的讨论。 2 、在验资之前，被审验单位应当完成吸收合并的帐务处理。验资报告日为完成审验程序的日期，而不是被审验单位完成吸收合并操作和相应帐务处理的日期（这个日期是验资截止日，不是验资报告日）。如果验资是以审计结果为基础的，则验资报告日不能早于审计报告日。
没有处理过这方面的具体实务，请其他具体操作过的网友协助一下，谢谢！